【裁判字號】    98,交聲,391
【裁判日期】    980423
【裁判案由】    聲明異議
【裁判全文】
臺灣彰化地方法院交通事件裁定          98年度交聲字第391號
移送機關  交通部公路總局臺中區監理所彰化監理站
異議人即
受處分人  甲○○
上列異議人即受處分人因違反道路交通管理處罰條例案件，對於
交通部公路總局臺中區監理所彰化監理站民國98年3 月17日彰監
四字第裁64-I00000000號處分不服，聲明異議，本院裁定如下：
    主  文
原處分撤銷。
甲○○自用小客車駕駛人駕駛汽車，經測試檢定酒精濃度超過規
定標準，處罰鍰新臺幣參萬肆仟伍佰元，並吊扣小型車駕駛執照
壹拾貳個月，及接受道路交通安全講習。
    理  由
一、原處分意旨略以：異議人即受處分人甲○○於民國98年1 月
    18日凌晨4 時30分許，駕駛車牌號碼G2-5617 號自用小客車
    ，行經彰化縣秀水鄉○○路高速公路涵洞底下，因「駕駛汽
    車行駛公路，經警方攔檢實施酒測，酒精濃度超過法定標準
    （經測定酒精值每公升0.53毫克）」，為警依法舉發，故依
    道路交通管理處罰條例第35條第1 項第1 款、第24條第1 項
    第2 款規定裁處異議人罰鍰新臺幣（下同）34500 元，並吊
    扣駕駛執照1 年及施以道路交通安全講習。
二、異議意旨略以：98年1 月18日當天伊是將自小客車停在番花
    路高速公路涵洞路旁，為警查獲時伊是坐在車內休息，且將
    車子熄火，舉發警員為績效而捏造伊有異樣之行駛舉動及尾
    隨伊車輛並攔停等事實，為此聲明異議等語。
三、查異議人於前揭時、地，因汽車駕駛人酒精濃度超過法定標
    準（經測定酒精值為每公升0.53毫克）之違規行為，經彰化
    縣警察局鹿港分局警員當場舉發並移送原處分機關裁決，此
    有彰化縣警察局彰警交字第I00000000 號舉發違反道路交通
    管理事件通知單、上開裁決書各1 份在卷可稽。雖異議人以
    前詞置辯，惟查：異議人甲○○確係在彰化縣秀水鄉○○路
    高速公路涵洞為警查獲，且被發現滿身酒味，經帶回警局休
    息並施以酒精濃度測試，酒精濃度仍高達每公升0.53毫克等
    情，有彰化縣警察局鹿港分局98年2 月19日函及異議人接受
    酒測之親筆簽名、捺印報告單及現場照片等件附卷可稽。又
    揆諸異議人被查獲之地點乃高速公路涵洞，依據道路交管理
    規則第109 條第5 款規定：「汽車行駛時，行經公路主管機
    關或警察機關公告之山區○○○路線之路段、涵洞或車行地
    下道，應依標誌指示使用燈光」，足證車輛行經涵洞時，需
    藉由車輛提供光線照明，較易清楚辨識對向車輛及行車路況
    ，藉此提醒駕駛人，以免發生危險，故涵洞路旁自非如一般
    道路旁適合停放車輛之處，而異議人竟於凌晨4 時30分許，
    將前揭自小客車停放在涵洞內，且陳稱其獨自1 人坐於車上
    並將車輛熄火，此已有違常情，再者異議人陳稱其係在彰化
    縣鹿港鎮○○路飲酒，而為警查獲地點卻在上開高速公路之
    涵洞內，顯見異議人確有於酒後駕駛上開自小客車上路，並
    在行經前揭地點而為警查獲，是縱認異議人為警攔查當時係
    將車輛熄火停在涵洞並在車內休息，惟此仍無礙於認定異議
    人當日確有酒後駕車之違規事實。
四、另按汽車駕駛人，駕駛汽車經測試檢定酒精濃度超過規定標
    準者，處新臺幣15000 元以上60000 元以下罰鍰，並當場移
    置保管其車輛及吊扣其駕駛執照一年，道路交通管理處罰條
    例第35條第1 項第1 款定有明文。經查：
（一）道路交通管理處罰條例第68條業於94年12月14日修正，並
      自95年3 月1 日施行，修正前之道路交通管理處罰條例第
      68條規定：「汽車駕駛人，因違反本條例及道路交通安全
      規則之規定，受吊扣或吊銷駕駛執照處分時，吊扣或吊銷
      其持有各級車類之駕駛執照」，而修正後之道路交通管理
      處罰條例第68條規定：「汽車駕駛人，因違反本條例及道
      路交通安全規則之規定，受吊銷駕駛執照處分時，吊銷其
      持有各級車類之駕駛執照」，故依修正後道路交通管理處
      罰條例第68條之規定，受吊扣駕駛執照處分時，不再吊扣
      其持有各級車類之駕駛執照，僅於受吊銷駕駛執照處分時
      ，始吊銷其持有各級車類之駕駛執照。
（二）按本件違規行為係發生於98年1 月18日，自應依修正後之
      道路交通管理處罰條例第68條裁處。且修正後道路交通管
      理處罰條例第68條之規定，既將「吊扣」2 字刪除，是依
      前揭說明，駕駛人受吊扣駕駛執照處分時，不再吊扣其持
      有各級車類之駕駛執照，故原處分機關於作成吊扣駕駛執
      照處分時，應就行為人所應吊扣之駕駛執照種類予以限定
      ，始符合依法行政原則。查異議人為本件違規時係駕駛自
      小客車，此有彰化縣警察局彰警交字第I00000000 號舉發
      通知單附卷可憑，是依前揭說明，其依法所受之處分應為
      限制其駕駛自小客車之權利，即吊扣其小型車駕駛執照。
（三）綜上所述，原處分機關未審酌及此，逕為裁罰，即難認為
      允當，異議人聲明異議意旨雖無理由，惟原處分既有前開
      不當之處，自應由本院將原處分撤銷，改諭知如主文第2
      項所示之處罰。
四、據上論斷，應依道路交通管理處罰條例第87條第2 項，道路
    交通案件處理辦法第20條，裁定如主文。
中    華    民    國    98    年    4     月    23    日
                         交通法庭     法  官  郭麗萍
以上正本證明與原本無異。
如不服本裁定，應於裁定送達後五日內向本院提出抗告狀（須附
繕本）。
中    華    民    國    98    年    4     月    23    日
                                      書記官  吳冠慧


司法院資訊處製作；財團法人民間司法改革基金會備份。
